【裁判字號】    90,訴,103
【裁判日期】    901210
【裁判案由】    偽造文書
【裁判全文】
臺灣嘉義地方法院刑事判決                            九十年度訴字第一三號
    公  訴  人  臺灣嘉義地方法院檢察署檢察官
    被      告  戊○○
右列被告因偽造文書案件，經檢察官提起公訴（八十九年度偵字第一五八四號），本
院判決如左：
    主  文
戊○○行使偽造私文書，足以生損害於公眾及他人，累犯，處有期徒刑陸月，如易科
罰金，以佰元折算壹日。
在盈富鋼構股份有限公司「薪資、伙食津貼、加班費印領清冊」上所偽造「丙○○」
、「乙○○」、「甲○○」印文各捌枚，合計貳拾肆枚，均沒收之。
    事  實
一、戊○○前犯傷害致死案件，經本院以七十七年度重訴字第三四八號判決判處有期
    徒刑十年，經臺灣高等法院臺南分院、最高法院分別以七十八年度上訴字第二０
    二０號、七十九年度台上字第一三九五號判決上訴駁回，於七十九年四月六日確
    定，嗣經減刑減為有期徒刑五年，於八十二年八月二十四日假釋期滿執行完畢。
    戊○○於八十六年間係擔任盈富鋼構股份有限公司（下稱盈富公司）之包工，明
    知丙○○僅於八十六年九月間起，至八十六年十月初前來工作十五天、實領金額
    為新台幣（下同）三萬四千五百元；乙○○僅在八十六年九月間前來工作十餘天
    ，實領工資三萬餘元、甲○○於八十六年九月、十月間前來工作，實領工資僅有
    四萬餘元，且丙○○等三人均未授權其刻用印章、印文，竟為圖向盈富公司請領
    工資之便利，未核實實際前來工作工人之工作時數，於八十七年一月初某日，在
    嘉義縣新港鄉利用某不知情之成年人偽刻丙○○、乙○○、甲○○三人印章各一
    枚後，再於八十七年一月間某日，在雲林縣麥寮鄉某地，在盈富公司薪資、伙食
    津貼、加班費印領清冊上，虛偽填載丙○○所得共計十七萬五千四百元、乙○○
    所得共計十七萬四千零二十元、甲○○所得共計十七萬七千四百元，並以前揭所
    偽刻丙○○、乙○○、甲○○印章，偽造丙○○等三人之印文各八枚，合計二十
    四枚在該清冊上，用以表示丙○○等三人領取前揭金額之意。戊○○並持偽造之
    薪資、伙食、津貼、加班費印領清冊，向盈富公司行使便利其請款作業，致使不
    知情之盈富公司以此作為申報公司員工薪資之依據向稅捐稽徵機關申報，足以生
    損害於乙○○、丙○○、甲○○權益及盈富公司申報員工薪資及稅捐機關辦理課
    稅事務之正確性。
二、案經丙○○訴請臺灣嘉義地方法院檢察署檢察官偵查起訴。
    理  由
一、訊據被告戊○○固坦承曾於前揭時、地，刻用丙○○、乙○○、甲○○等人印章
    、印文，並製作前揭清冊，持以向盈富公司行使，惟矢否認有何不法犯行，辯稱
    ：刻印章有經乙○○、丙○○、甲○○等人同意，而伊雖有溢報薪資，惟係應盈
    富公司要求所填具云云。經查：被告戊○○確未經被害人丙○○、乙○○、甲○○同意，即盜刻渠等之印章等情，此均據被害人丙○○、乙○○、甲○○結證在
    卷（本審卷第十八頁、第十九頁），而被告亦未能就此提出有利於已之積極證據
    ，是其空言否認上情，委無可採。次查：被害人丙○○僅於八十六年九月間起，
    至八十六年十月初，在被告包工處，工作十五天、實領金額為三萬四千五百元；
    乙○○僅在八十六年九月間，在被告包工處，工作十餘天，實領工資三萬餘元、
    甲○○於八十六年九月、十月間，在被告包工處，實領工資僅有四萬餘元等情，
    此亦經丙○○、乙○○、甲○○結證在卷（本審卷第十八頁、第十九頁），並為
    被告所不爭執，自堪信為真實。第查：盈富公司負責人丁○○於另案偵查時，業
    已供承：「丙○○的工資被虛報是戊○○所為，我們並不知情：：。」等語，而
    被告就此亦未能說明，究竟係盈富公司何人，於何時、何地，要求伊為上開行為
    ，並提出極積證據，以佐其上開所辯為真，是被告泛言為前揭等語辯解，亦無足
    採甚明。此外，復有盈富公司薪資、伙食津貼、加班費印領清冊影本、盈富公司
    負責人丁○○出具之請領工資明細表等件在卷足憑，事證已臻明確，被告前揭所
    辯，無非卸責之詞，殊無可採，其上開犯行，洵堪認定。
二、核被告戊○○所為，係犯刑法第二百十六條、第二百十條之行使偽造私文書罪名
    。又有關被害人甲○○部分之被告犯行，雖未據公訴人起訴，然本院認有實質上
    一罪關係，基於審判不可分原則，自得一併予以審究。被告偽造被害人丙○○、
    乙○○、甲○○等人印章行為，為偽造文書之階段行為，其後蓋印於前揭文書上
    ，係為偽造文書之部分行為，另所犯偽造文書之低度行為，為行使之高度行為所
    吸收，均不另論罪。被告利用不知情之成年人偽造丙○○、乙○○、甲○○之印
    章，為間接正犯。查：被告戊○○前犯傷害致死案件，經本院以七十七年度重訴
    字第三四八號判決判處有期徒刑十年，經臺灣高等法院臺南分院、最高法院分別
    以七十八年度上訴字第二０二０號、七十九年度台上字第一三九五號判決上訴駁
    回，於七十九年四月六日確定，嗣經減刑減為有期徒刑五年，於八十二年八月二
    十四日假釋期滿執行完畢等情，此有臺灣嘉義地方法院檢察署被告刑案資料查註
    紀錄表一份附卷可憑，茲於執行完畢後五年以內再犯有期徒刑以上之本罪為累犯
    ，應依刑法第四十七條規定加重其刑。爰審酌被告犯罪之動機、目的、手段、所
    生危害、犯罪後猶飾詞卸責，顯見無悔悟之心等一切情狀，量處如主文所示之刑
    ，並依法諭知易科罰金之折算標準。
三、按刑法第四十一條原規定：「犯最重本刑為三年以下有期徒刑以下之刑之罪，而
    受六月以下有期徒刑或拘役之宣告，因身體、教育、職業或家庭之關係，執行顯
    有困難者，得以一元以上三元以下折算壹日，易科罰金。」，惟該條文業於九十
    年一月四日修正為（第一項）：「犯最重本刑為五年以下有期徒刑以下之刑之罪
    ，而受六月以下有期徒刑或拘役之宣告，因身體、教育、職業或家庭之關係，執
    行顯有困難者，得以一元以上三元以下折算壹日，易科罰金。但確因不執行所宣
    告之刑，難收矯正之效，或難以維持法秩序者，不在此限」，（第二項）：「併
    合處罰之數罪，均有前項情形，其應執行之刑逾六月者，亦同。」，並於九十年
    一月十日經總統公布施行，本件被告犯罪時間在舊法時期，比較新舊法結果，以
    新法較有利於被告之易科罰金，自應適用新法，併此指明。
四、又被告偽造之印章業經丟棄，此據其供明在卷，爰不為沒收之宣告。至於被告所
    偽造盈富公司「薪資、伙食津貼、加班費印領清冊」上，有「丙○○」、「乙○○」、「甲○○」被偽造之印文各八枚，合計二十四枚，其原本雖未扣案，惟無
    證據證明業已滅失，爰依刑法第二百十九條規定，宣告沒收之。
據上論斷，應依刑事訴訟法第二百九十九條第一項前段、刑法第二條第一項前段、第
二百十六條、第二百十條、第四十七條、第四十一條第一項前段、第二百十九條、罰
金罰鍰提高標準條例第二條，判決如主文。
本案經檢察官朱介斌到庭執行職務
中      華      民      國    九十      年     十二     月      十      日
                              臺灣嘉義地方法院刑事第三庭
                                  法  官  王  漢  章
右正本證明與原本無異。
如不服本判決，應於判決送達後十日內向本院提出上訴狀( 應附繕本 )。
中      華      民      國    九十      年     十二     月      十      日
                                  書記官  李  文  政
中華民國刑法第二百一十條
偽造、變造私文書，足以生損害於公眾或他人者，處五年以下有期徒刑。
刑法第二百十六條。
行使第二百十條至第二百十五條之文書者，依偽造、變造文書或登載不實事項或使登
載不實事項之規定處斷。


司法院資訊處製作；財團法人民間司法改革基金會備份。
